【裁判字號】    95,聲,63
【裁判日期】    950504
【裁判案由】    發還擔保金
【裁判全文】
臺灣板橋地方法院民事裁定                95年度聲字第63號
聲  請  人
即  債權人  丁○○
相  對  人
即  債務人  乙○○
            甲  ○
            丙○○
上列聲請人聲請發還擔保金事件，本院裁定如下：
    主      文
聲請人於本院八十三年度存字第四六五號擔保提存事件一案所提
存之擔保金新臺幣陸萬元准予發還。
聲請程序費用由相對人負擔。
    理      由
一、按訴訟終結後，供擔保人證明已定20日以上之期間，催告受
    擔保利益人行使權利而未行使者，或法院依供擔保利益人之
    聲請，通知受擔保利益人於一定期間內行使權利並向法院為
    行使權利之證明而未證明者，法院應依供擔保人之聲請，以
    裁定命返還其提存物或保證書，民事訴訟法第104 條第1 項
    第3 款定有明文，依同法第106 條之規定，於其他依法令供
    訴訟上之擔保者，亦準用之。
二、本件聲請意旨略以：聲請人與相對人間假扣押事件，聲請人
    前依本院83年度裁全日字第448 號民事裁定，為擔保假扣押
    ，曾提供新臺幣60,000元為擔保金，並經本院83年度存字第
    465 號提存事件提存後，聲請本院以83年度民執全日字第34
    7 號假扣押執行程序對相對人之財產予以假扣押在案。嗣該
    假扣押標的業經本院83年度執字第4125號強制執行事件拍賣
    完畢，聲請人以存證信函通知相對人於一定期間內行使權利
    而未行使，為此提出本院83年度裁全日字第448 號民事裁定
    、83年度存字第465 號提存書等影本各1 件、存證信函暨其
    回執影本5 件、相對人之戶籍謄本4 件，聲請發還擔保金等
    語。
三、按民事訴訟法第104 條規定：「有下列各款情形之一者，法
    院應依供擔保人之聲請，以裁定命返還其提存物或保證書：
    （一）應供擔保之原因消滅者。（二）供擔保人證明受擔保
    利益人同意返還者。（三）訴訟終結後供擔保人證明已定20
    日以上之期間催告受擔保利益人行使權利而未行使，或法院
    依供擔保人之聲請，通知受擔保利益人於一定期間內行使權
    利並向法院為行使權利之證明而未證明者。」，同法第106
    條則規定第104 條之規定，於其他依法令供訴訟上之擔保者
    準用之。而假扣押之執行係以查封為開始，以假扣押標的脫
    離假扣押之處置，如將假扣押標的交付執行或撤銷假扣押，
    其程序方為終結（最高法院44年臺上字第1328號判例參照）
    。另債權人提供擔保金為假扣押之執行後，就所欲保全之債
    權未提起本案訴訟，如未撤回假扣押之執行，而在其假扣押
    所欲保全之債權於執行程序分配終結確定未受分配，與民事
    訴訟法第104 條第1 項第3 款所定之「訴訟終結」相當（最
    高法院91年臺抗字第313 號判決意旨參照）。
四、經查：聲請人聲請本院於民國83年2 月28日以83年度裁全日
    字第448 裁定准予假扣押，聲請人並據以聲請本院以83年度
    民執全日字第347 號假扣押執行程序對相對人之財產予以假
    扣押在案，嗣本件假扣押標的物業經本件聲請人另案聲請本
    院83年度執字第4125號清償票款強制執行事件併案執行，於
    93年6 月15日拍定後，並於94年1 月29日分配完畢等情，業
    據本院調取上開卷宗查明屬實，本件聲請人之本案債權未有
    任何分配受償確定，揆諸前揭法條規定，即已符合民事訴訟
    法第104 條第1 項第3 款所定之「訴訟終結」情形，應認假
    扣押程序業已終結。而聲請人上開主張，業據其提出上開證
    據為證，並經本院依職權調閱本院83年度全字第448 號、83
    年度執全字第347 號假扣押保全程序暨執行卷、83年度存字
    第465 號擔保提存卷核閱屬實，復有本院民事紀錄科查詢表
    4 紙在卷為證，聲請人之聲請意旨核與民事訴訟法第104 條
    第1 項第3 款規定相符，應予准許。
五、爰依民事訴訟法第95條、第78條，裁定如主文。
中    華    民    國    95    年    5     月    4     日
                  民事第二庭法  官  鍾啟煌
以上正本證明與原本無異。
如不服本裁定應於送達後10日內向本院提出抗告狀，並應繳納抗
告裁判費新臺幣1,000 元。
中    華    民    國    95    年    5     月    4     日
                            書記官  李威賜


司法院資訊處製作；財團法人民間司法改革基金會備份。
